ACORDAO-COMPLETO-2518541

ACÓRDÃO 18981/2021 ATA 41/2021 - SEGUNDA CÂMARA

VISTOS, relatados e discutidos estes autos em que se analisa ato de concessão de aposentadoria emitido pelo Ministério da Saúde em benefício do Sr. José Travaini, que ocupou cargo de agente de saúde pública naquela entidade.
ACORDAM os Ministros do Tribunal de Contas da União, reunidos em Sessão da 2ª Câmara, ante as razões expostas pelo Relator, e com fulcro nos incisos III e IX do art. 71 da Constituição Federal e nos arts. 1º, inciso V, e 39, inciso II, da Lei 8.443/1992, c/c o art. 259, inciso II, do Regimento Interno/TCU, em:
9.1. considerar ilegal a concessão de aposentadoria em favor do Sr. José Travaini, negando registro ao correspondente ato; 
9.2. dispensar o ressarcimento das quantias indevidamente recebidas de boa-fé pelo interessado, consoante o disposto no Enunciado 106 da Súmula da Jurisprudência do TCU;
9.3. determinar ao Ministério da Saúde que, no prazo de 15 (quinze) dias a contar da ciência desta deliberação: 
9.3.1. abstenha-se de realizar pagamentos decorrentes do ato impugnado, sujeitando-se a autoridade administrativa omissa à responsabilidade solidária, nos termos do art. 262, caput, do Regimento Interno/TCU; 
9.3.2 dê ciência do inteiro teor desta Deliberação ao Sr. José Travaini, alertando-o de que o efeito suspensivo proveniente da interposição de possíveis recursos perante o TCU não o exime da devolução dos valores percebidos indevidamente após a respectiva notificação, caso os recursos não sejam providos, encaminhando a este Tribunal, no prazo de 30 (trinta) dias, comprovante da referida ciência; e 
9.3.3. emita novo ato de concessão de aposentadoria em favor do Sr. José Travaini,  emitido livre da irregularidade verificada, promova o seu cadastramento no sistema e-Pessoal e submeta o aludido ato concessório a este Tribunal, nos termos da IN/TCU 78/2018.

Ato de concessão de aposentadoria emitido pelo Ministério da Saúde em benefício do Sr. José Travaini, que ocupou cargo de agente de saúde pública naquela entidade.

Segunda Câmara

Ministério da Saúde.

3. Interessado: José Travaini (XXX.338.959-XX).

13.1. Ministros presentes: Bruno Dantas (Presidente), Aroldo Cedraz e Raimundo Carreiro.
13.2. Ministros-Substitutos presentes: Marcos Bemquerer Costa (Relator) e André Luís de Carvalho.

MARCOS BEMQUERER

Adoto como Relatório, com os ajustes de forma necessários, excerto da instrução da Secretaria de Fiscalização de Integridade de Atos e Pagamentos de Pessoal e de Benefícios Sociais - Sefip, por meio da qual a concessão de aposentadoria objeto destes autos foi assim analisada (peças 5 e 6) : 
"EXAME DAS CONSTATAÇÕES
Ato: 32455/2018 - Inicial - Interessado: JOSE TRAVAINI - CPF: XXX.338.959-XX
	Parecer do Controle Interno: considerar o ato legal com esclarecimentos.
	Justificativa: Ressalva em relação à inserção, na ficha financeira, de valores relativ[os] a decisões judiciais referentes a planos econômicos, contrariando jurisprudência do TCU. Além disso, na documentação anexada ao processo referente à decisão judicial dos planos econômicos (índice de correção) , não consta lista com o nome do servidor.  
0. Constatações e análises: 
0. Ato com anexo do tipo 'Sentença judicial' (75/2013) .
Justificativa do Gestor de Pessoal: não há. Verificação efetuada no âmbito do TCU.
Análise do Controle Interno: não há. Verificação efetuada no âmbito do TCU.
Análise da Equipe Técnica: ilegal.
[A] jurisprudência do TCU ensina que os valores pagos a título de URP já deveriam ter sido absorvidos pelos sucessivos planos de carreira em benefício de todas as carreiras do serviço público.
0.  [O] Controle Interno informou que os dados apresentados na ficha financeira NÃO correspondem fielmente à estrutura remuneratória paga no mês da vigência do ato.
Justificativa do Gestor de Pessoal: não há. Verificação efetuada no âmbito do TCU.
Análise do Controle Interno: não há. Verificação efetuada no âmbito do TCU.
Análise da Equipe Técnica: ilegal.
	No ato em tela, identificou-se nos proventos do interessado (consoante consulta à ficha financeira de maio/2021) a rubrica '10289 DECISAO JUDICIAL N TRANS JUG AP', no valor de R$ 295,76, referente a planos econômicos. A rubrica é paga em atenção à decisão judicial em ação que tramitou na 3ª Vara do Trabalho de Porto Velho/RO, conforme documentação encaminhada em anexo ao ato de aposentadoria do inativo.
	O disciplinamento contido no paradigmático Acórdão 1857/2003-TCU-Plenário, confirmado pelo Acórdão 961/2006-TCU-Plenário, [é no sentido de que], em atos que contemplem parcelas relativas a planos econômicos, compete ao Tribunal considerá-los ilegais e negar-lhes o registro, mesmo diante de eventual decisão judicial favorável à continuidade do benefício, porquanto os pagamentos da espécie não se incorporam à remuneração em caráter permanente, pois têm natureza de antecipação salarial, conforme o enunciado 322 da Súmula do TST.
	O entendimento igualmente firmado na jurisprudência desta Corte de Contas é no sentido de que não representa afronta à coisa julgada a decisão posterior deste Tribunal que afaste pagamentos oriundos de sentenças judiciais cujo suporte fático de aplicação já se tenha exaurido. Nos termos da Súmula TCU 279, o valor decorrente de decisão judicial, quando expressamente imune de absorção pelos aumentos salariais subsequentes, deve ser considerado, desde o momento inicial em que devido, como vantagem pessoal nominalmente identificada (VPNI) , sujeita exclusivamente aos reajustes gerais do funcionalismo, sendo vedado o seu pagamento, de modo continuado, sob a forma de percentual incidente sobre quaisquer das demais parcelas integrantes da remuneração do beneficiário, consoante o paradigmático Acórdão 2161/2005-TCU-Plenário.
	É de notório conhecimento que novos níveis salariais foram seguidamente fixados pela União, quando concedeu, por meio das Leis 7.923/1989 (26,06%) , 8.091/1990 (30%) , 8.162/1991 (81%) e 8.216/1991 (20%) , por exemplo, reajustes sobre os vencimentos, salários e proventos dos servidores do Poder Executivo. Isso somente em termos de reajustes mais remotos, pois mais recentemente foram concedidos novos reajustes pelas Leis 10.483/2002, 11.355/2006, 11.784/2008 e 13.324/2016. Desse modo, os percentuais de incremento remuneratório totalizaram ganhos bastante superiores àqueles derivados dos planos econômicos que os precederam, restando patente que inexiste amparo à continuidade de pagamento de parcelas dessa natureza de forma destacada.
	O Supremo Tribunal Federal, ao julgar o Recurso Extraordinário 596.663, que teve repercussão geral reconhecida, assentou a tese de que a sentença que reconhece ao trabalhador ou ao servidor o direito a determinado percentual de acréscimo remuneratório deixa de ter eficácia a partir da superveniente incorporação definitiva do referido percentual nos seus ganhos.
	Assim sendo, mostra-se patente a ilegitimidade da percepção da vantagem '10289 DECISAO JUDICIAL N TRANS JUG AP', oriunda de decisão judicial trabalhista, impondo-se, em consequência, a proposta de ilegalidade do ato em análise.
0. [O] Controle Interno emitiu parecer pela legalidade com esclarecimentos.
Justificativa do Gestor de Pessoal: não há. Verificação efetuada no âmbito do TCU.
Análise do Controle Interno: não há. Verificação efetuada no âmbito do TCU.
Análise da Equipe Técnica: legal.
	Os esclarecimentos apontados pelo Controle Interno são irrelevantes para a análise da legalidade do ato ou já foram analisados em crítica específica do e-Pessoal.
9.2.4. 
0. Houve o registro de pelo menos uma rubrica com 'Denominação para análise pelo TCU = Decisão judicial (01038 - DECISAO JUDICIAL N TRAN JUG AP (Decisão judicial - Outros) - R$ 295,42) '.
Justificativa do Gestor de Pessoal: não há. Verificação efetuada no âmbito do TCU.
Análise do Controle Interno: não há. Verificação efetuada no âmbito do TCU.
Análise da Equipe Técnica: ilegal.
	No ato em tela, identificou-se nos proventos do interessado (consoante consulta à ficha financeira de abril/2021) a rubrica '[01038] DECISAO JUDICIAL N TRANS JUG AP' no valor de R$ 295,42 referente a planos econômicos. A rubrica é paga em atenção à decisão judicial trabalhista, conforme certidão encaminhada em anexo ao ato de aposentadoria do inativo. A decisão judicial foi prolatada em ação que tramitou na 3ª Vara do Trabalho de Porto Velho/RO (Terceira Junta de Conciliação de Porto Velho/RO) .
	[Foram suprimidos o segundo, o terceiro, o quarto e o quinto parágrafos da análise da equipe técnica, idênticos aos constantes da análise referente ao subitem 9.2.2 supra ('O disciplinamento contido no paradigmático Acórdão 1857/2003-TCU-Plenário (...) impondo-se, em consequência, a proposta de ilegalidade do ato em análise.') ]   
0. Houve o registro de pelo menos uma rubrica com 'Denominação para análise pelo TCU = Decisão judicial (01038 - DECISAO JUDICIAL N TRAN JUG AP (Decisão judicial - Outros) - R$ 94,91) '.
Justificativa do Gestor de Pessoal: não há. Verificação efetuada no âmbito do TCU.
Análise do Controle Interno: não há. Verificação efetuada no âmbito do TCU.
Análise da Equipe Técnica: legal
Em consulta ao contracheque do interessado (abril/2021) , observa-se que a Unidade Jurisdicionada excluiu a rubrica 16171 - DECISAO JUDICIAL TRANS JUG APO no valor de R$ 94,91 a partir do mês de setembro/2020.
O quadro resumo de ocorrências e, quando for o caso, o detalhamento da norma legal e da jurisprudência para as inconsistências acima elencadas encontra-se no anexo II dessa instrução. 
CONCLUSÃO
A abrangência e a profundidade das verificações levadas a efeito fundamentam a convicção de que o ato 32455/2018 pode ser apreciado pela ilegalidade, em razão das irregularidades apontadas no item Exame das Constatações desta instrução, que representam afronta à legislação e à jurisprudência de referência.
O aludido ato deu entrada neste Tribunal há menos de cinco anos, não sendo aplicável, portanto, o procedimento de contraditório e ampla defesa determinado pelo Acórdão 587/2011-TCU-Plenário.
PROPOSTA DE ENCAMINHAMENTO
Ante o exposto, com fundamento no art. 71, inciso III, da Constituição Federal, no art. 1º, inciso V, e art. 39, incisos I e II, da Lei 8.443/1992, no art. 260 do Regimento Interno/TCU, propõe-se: 
12.1. considerar ILEGAL e recusar registro do ato de aposentadoria de JOSE TRAVAINI, do quadro de pessoal do MINISTÉRIO DA SAÚDE, com base nos arts. 71, inciso III, da Constituição Federal, 1º, inciso V, e 39, inciso II, da Lei 8.443/1992 e 260, § 1º, do Regimento Interno/TCU.
12.2. determinar à Secretaria de Fiscalização de Pessoal que monitore o cumprimento da (s) medida (s) indicada (s) para o ato de Aposentadoria de JOSE TRAVAINI.
12.3. com fulcro no art. 262, caput, do Regimento Interno/TCU, determinar ao MINISTÉRIO DA SAÚDE que: 
0. promova a exclusão, no prazo 15 (quinze) dias, contados a partir da ciência desta deliberação, sujeitando-se a autoridade administrativa omissa à responsabilidade solidária, da rubrica apontada em face de manifesta ilegalidade, segundo entendimento pacífico do TCU, uma vez que já deveria ter sido absorvida pelos sucessivos planos de carreira;
0. dispense a devolução dos valores indevidamente recebidos de boa-fé até a data da ciência do MINISTÉRIO DA SAÚDE, do acórdão que vier a ser proferido, com base no Enunciado 106 da Súmula da Jurisprudência do TCU;
0. faça cessar todo e qualquer pagamento relativo ao ato impugnado de JOSÉ TRAVAINI, no prazo máximo de quinze dias, contados da ciência da decisão deste Tribunal, sob pena de ressarcimento das quantias pagas após essa data pelo responsável;
0. emita novo ato, livre da irregularidade ora apontada, em substituição ao ato de Aposentadoria de JOSE TRAVAINI, submetendo-o à nova apreciação por este Tribunal, na forma do artigo 260, caput, também do Regimento Interno/TCU;
0. informe o teor do acórdão que vier a ser prolatado, encaminhando ao TCU, no prazo de trinta dias, comprovante da data de ciência pelo interessado, nos termos do art. 4º, § 3º, da Resolução TCU 170/2004;
0. dê ciência, no prazo de quinze dias, contados da notificação, do inteiro teor desta deliberação ao interessado, alertando-o de que o efeito suspensivo proveniente da interposição de eventuais recursos junto ao TCU não o exime da devolução dos valores percebidos indevidamente, caso o recurso não seja provido."
2.	O Ministério Público junto ao TCU, representado pelo Procurador Júlio Marcelo de Oliveira, manifestou-se de acordo com a proposta da Sefip (peça 7) .
	É o Relatório.

não há.

Procurador Júlio Marcelo de Oliveira.

PESSOAL. APOSENTADORIA. RECEBIMENTO DE RUBRICA JUDICIAL, REFERENTE A PLANO ECONÔMICO, SEM A DEVIDA ABSORÇÃO MEDIANTE REAJUSTES POSTERIORES. PARCELAS DECORRENTES DE PLANO ECONÔMICO NÃO SE INCORPORAM INDEFINIDAMENTE AOS VENCIMENTOS E/OU PROVENTOS. JURISPRUDÊNCIA PACÍFICA DESTA CORTE DE CONTAS. ILEGALIDADE DO ATO. RECUSA DO CORRESPONDENTE REGISTRO. DETERMINAÇÕES AO ÓRGÃO DE ORIGEM.

APOSENTADORIA (APOS)

Secretaria de Fiscalização de Integridade de Atos e Pagamentos de Pessoal e de Benefícios Sociais - Sefip.

Em apreciação ato de concessão de aposentadoria emitido pelo Ministério da Saúde em benefício do Sr. José Travaini, que ocupou cargo de agente de saúde pública naquele órgão. O ato teve vigência a partir de 29/03/2018 e foi enviado ao TCU em 21/08/2018 (peça 3, p. 1) 
2.	A Secretaria de Fiscalização de Integridade de Atos e Pagamentos de Pessoal e de Benefícios Sociais - Sefip detectou os seguintes indícios de pagamento indevido de rubricas judiciais referentes a planos econômicos, em razão dos quais propôs ao Tribunal considerar ilegal a concessão em exame, negar registro ao correspondente ato e expedir determinações ao Ministério da Saúde:
		a) anexo 75/2013, do tipo Sentença judicial (constatação 9.2.1) ;
		b) falta de correspondência entre a estrutura remuneratória paga em março/2018, mês da vigência do ato, e ficha financeira de maio/2021, devido à inserção da "rubrica 10289 DECISAO JUDICIAL N TRANS JUG AP", no valor de R$ 295,76, referente a planos econômicos (Constatação 9.2.2) ;
		c) presença, no ato concessório, da rubrica 01038 - DECISAO JUDICIAL N TRAN JUG AP, no valor de R$ 295,42 (constatação 9.2.4) ;
3.		A unidade especializada registrou, ainda, a presença, no ato concessório, da rubrica 01038 - DECISAO JUDICIAL N TRAN JUG AP, no valor de R$ 94,91 (constatação 9.2.5) . Todavia, acrescentou que essa ocorrência não compromete a legalidade do ato, porque a partir do mês de setembro/2020 a Unidade Jurisdicionada excluiu a rubrica 16171 - DECISAO JUDICIAL TRANS JUG AP, na mesma quantia de R$ 94,91. 
4.		O Ministério Público junto ao TCU concordou com esse encaminhamento. 
5.	 	Compulsando os autos, verifico que as ocorrências mencionadas nos subitens 2.a, 2.b e 2.c tratam da incidência do percentual de 26,05%, correspondente à URP (Unidade de Referência de Preços) de fevereiro/1989:
		a) o Anexo 75/2003 (peça 3, p. 7-14) refere-se à Reclamação Trabalhista 0000470-56.2013.5.14.0003 da 3ª Vara Trabalhista de Porto Velho/RO, movida pelo Sindicato dos Servidores Públicos Federais no Estado de Rondônia - Sindsef contra a União, objetivando a reincorporação na remuneração dos servidores, e abstenção de desincorporação, do percentual de 26,05%, que fora deferido por aquele mesmo juízo na Reclamação Trabalhista 807/1991, mediante sentença transitada em julgado em 27/04/1992 (peça 13, p. 12) ;
		b) a rubrica 10289, com a descrição "Implantação de Decisão Judicial N Transitada em Julgado", corresponde à reincorporação do referido percentual de 26,05%, implementada a partir do mês de novembro/2014, conforme informado pelo serviço de Execução de Ações Judiciais (peça 3, p. 13) ;
		c) a rubrica 01038 - DECISAO JUDICIAL N TRAN JUG AP, no valor de R$ 295,42, está expressamente vinculada ao mencionado Anexo 75/2003 pela ficha financeira referencial para o cálculo inicial dos proventos (peça 13, p. 4) .
6.		Registro, ainda, que a constatação 9.2.5, referente à "rubrica 01038 - DECISAO JUDICIAL N TRAN JUG AP - no valor de R$ 94,91", está literalmente vinculada, pelo ato concessório (peça 13, p. 4) , ao Anexo 3660/2010 (peça 3, p. 15-21) , que trata da incidência dos percentuais de 26,05% (URP de fevereiro/1989) , 84,32% (Plano Collor) e 3,17% (Unidade Real de Valor - URV)  sobre a rubrica "V. P. Transitória art. 2° da MP 1.573-7", substituta da Gratificação Especial de Localidade, deferidos por decisão judicial da 4ª Vara da Seção Judiciária do Estado de Rondônia (Juizado Especial Federal) , em favor de Maria Dinar Pinheiro e demais servidores. A verba foi implantada em janeiro/2009 (peça 3, p. 21) , e descontinuada no mês de setembro/2020.
7.		Não constam dos autos certidões de trânsito em julgado das sentenças proferidas pela 3ª Vara Trabalhista de Porto Velho/RO na Reclamação Trabalhista 0000470-56.2013.5.14.0003 nem pela 4ª Vara da Seção Judiciária do Estado de Rondônia.  	
8.		O entendimento pacificado do TCU sobre o pagamento de valores decorrentes de planos econômicos, ainda que amparado em decisão judicial, é na linha de que essas parcelas não se incorporam indefinidamente aos vencimentos do beneficiário, pois têm natureza de antecipação salarial, sendo devidas somente até a reposição das perdas salariais havidas até então. A partir daí, devem ser absorvidas pelas futuras reestruturações da carreira.
9.	 	Seguindo o paradigma fixado pelo Acórdão 2161/2005-TCU-Plenário (rel. Min. Walton Alencar Rodrigues) , destaco precedentes que consideram ilegal a continuidade do pagamento da parcela judicial de 26,05% na forma constatada no ato concessório em exame, e ainda presente na ficha financeira dos proventos (excertos colhidos com auxílio da ferramenta de pesquisa do Tribunal "Jurisprudência Selecionada") :
 Acórdão 1614/2019-TCU-Plenário (Relatora Ministra Ana Arraes) 
"Devem ser absorvidas ou eliminadas da estrutura remuneratória dos servidores públicos federais, conforme o caso, o pagamento das seguintes rubricas judiciais: a) Plano Bresser (reajuste de 26,06%, referente à inflação de junho de 1987) ; b) URP de abril e maio de 1988 (16,19%) ; c) Plano Verão (URP de fevereiro de 1989, com o índice de 26,05%)  ; d) Plano Collor (1990, com o índice de 84,32%) ; e) incorporação de horas extras; f) vantagem pessoal do art. 5º do Decreto 95.689/1988, concedida com o fito de evitar o decesso remuneratório em razão do reenquadramento de docentes e técnicos administrativos no Plano Único de Classificação e Retribuição de Cargos e Empregos; g) percentual de 28,86%, referente ao reajuste concedido exclusivamente aos militares pelas Leis 8.622/1993 e 8.627/1993, posteriormente estendido aos servidores civis pela Medida Provisória 1.704/1998; h) percentual de 3,17%, em função de perda remuneratória decorrente da aplicação errônea dos critérios de reajuste em face da URV  (referente ao Plano Real) ; e i) percentual de 10,8%, concedido exclusivamente para proventos de aposentadoria e pensão civil." (grifos acrescidos) 
Acórdão 1958/2014-TCU-Primeira Câmara (Relator Ministro-Substituto Marcos Bemquerer) 
"Os pagamentos dos percentuais relativos às denominadas URPs e a outros planos econômicos não se incorporam às remunerações em caráter permanente, uma vez que apresentam natureza de antecipação salarial, sendo devidos somente até a reposição das perdas remuneratórias havidas no ano anterior."
Acórdão 2169/2012-TCU-Segunda Câmara (Relator Ministro José Jorge) 
"É ilegal o pagamento de URP sem a devida absorção por reajustes salariais subsequentes"
10.	De ressaltar que a absorção dessa parcela com o surgimento de novas estruturas remuneratórias não contraria a decisão judicial que a instituiu e, por conseguinte, não vai de encontro à segurança jurídica e à coisa julgada, conforme assentou o Supremo Tribunal Federal no Recurso Extraordinário (Repercussão Geral) 596.663: 
"EMENTA: CONSTITUCIONAL. PROCESSUAL CIVIL. SENTENÇA AFIRMANDO DIREITO À DIFERENÇA DE PERCENTUAL REMUNERATÓRIO, INCLUSIVE PARA O FUTURO. RELAÇÃO JURÍDICA DE TRATO CONTINUADO. EFICÁCIA TEMPORAL. CLÁUSULA REBUS SIC STANTIBUS. SUPERVENIENTE INCORPORAÇÃO DEFINITIVA NOS VENCIMENTOS POR FORÇA DE DISSÍDIO COLETIVO. EXAURIMENTO DA EFICÁCIA DA SENTENÇA.
1. A força vinculativa das sentenças sobre relações jurídicas de trato continuado atua rebus sic stantibus: sua eficácia permanece enquanto se mantiverem inalterados os pressupostos fáticos e jurídicos adotados para o juízo de certeza estabelecido pelo provimento sentencial. A superveniente alteração de qualquer desses pressupostos (a) determina a imediata cessação da eficácia executiva do julgado, independentemente de ação rescisória ou, salvo em estritas hipóteses previstas em lei, de ação revisional, razão pela qual (b) a matéria pode ser alegada como matéria de defesa em impugnação ou em embargos do executado.
2. Afirma-se, nessa linha de entendimento, que a sentença que reconhece ao trabalhador ou servidor o direito a determinado percentual de acréscimo remuneratório deixa de ter eficácia a partir da superveniente incorporação definitiva do referido percentual nos seus ganhos.
3. Recurso extraordinário improvido." (RE 596.663/RJ, rel. p/ acórdão min. Teori Zavascki, DJe 26/11/2014) .
11.	No presente caso, verifica-se que a rubrica judicial relativa a plano econômico não foi absorvida pelos reajustes posteriores, configurando pagamento indevido da aludida vantagem. 
12.	Nesse contexto, entendo que o Tribunal deve considerar ilegal a concessão de aposentadoria do Sr. José Travaini e negar registro ao correspondente ato, aplicando-se a orientação fixada no verbete da Súmula/TCU 106 às parcelas indevidamente recebidas pelo interessado. 
13. 	Outrossim, em conformidade com o art. 262 do Regimento Interno/TCU, importa determinar ao órgão de origem que faça cessar os pagamentos decorrentes do ato, sob pena de responsabilidade solidária da autoridade administrativa omissa. 
14.	Deve-se igualmente determinar ao órgão que comunique o beneficiário sobre a deliberação do Tribunal, alertando-o de que o efeito suspensivo proveniente da interposição de eventuais recursos não o exime da devolução dos valores percebidos indevidamente após a notificação, caso esses não sejam providos. Posteriormente, deve ser remetido ao Tribunal documento comprobatório de que o inativo foi cientificado da deliberação desta Corte.
15.	Por fim, esclareço que o ato em questão deu entrada nesta Corte de Contas em 2018, não se aplicando a recente sistemática definida pelo Plenário, mediante o Acórdão 122/2021 (rel. min. Walton Alencar Rodrigues) , na linha de observar o Recurso Extraordinário 636.553, em que foi fixado prazo de cinco anos para que o TCU registre os atos de concessão inicial de aposentadoria, reforma ou pensão, após o qual serão considerados "tacitamente registrados", podendo posteriormente o ato que contenha alguma ilegalidade ser submetido ao procedimento de revisão de ofício, com base no art. 54 da Lei 9.784/1999 c/c o art. 260, § 2º, do Regimento Interno/TCU. 
  		Ante o exposto, manifesto-me por que seja adotada a deliberação que ora submeto a este Colegiado.
TCU, Sala das Sessões, em 30 de novembro de 2021.
MARCOS BEMQUERER COSTA
Relator